臺灣高等法院高雄分院刑事判決　　　　100年度上訴字第552號
上　訴　人　臺灣高雄地方法院檢察署檢察官
上　訴　人
即　被　告　林建亨
選任辯護人　張永昌　律師
　　　　　　陳煜昇　律師
被　　　告　洪偉智
扶助辯護人　李淑妃　律師
被　　　告　陳建宇
指定辯護人　本院公設辯護人　孫妙岑
上列上訴人因被告等違反槍砲彈藥刀械管制條例案件，不服臺灣
高雄地方法院99年度重訴字第28號中華民國99年12月30日第一審
判決（起訴案號：臺灣高雄地方法院檢察署98年度偵字第23612
號、99年度偵字第8532號），提起上訴，本院判決如下：
    主  文
原判決關於林建亨、陳建宇部分，均撤銷。
林建亨、陳建宇，均無罪。
其他上訴駁回（洪偉智無罪部分）。
    事  實
一、公訴意旨以：被告洪偉智、林建亨（綽號阿肥）、陳建宇等
    人均明知具殺傷力之爆裂物為槍砲彈藥刀械管制條例所定列
    管之彈藥，依法不得無故製造、寄藏或持有，猶基於違反槍
    砲彈藥刀械管制條例之犯意，於民國97年2 月間，洪偉智在
    高雄縣鳥松鄉「鳥松國中」附近租屋處，在市售煙火球之點
    火頭處改加裝長4.2 公分之爆引1 條，並以紙質膠帶纏繞固
    定，使之改造成為可投擲式並能產生爆發效能之爆裂物乙枚
    ，製造完成後，於98年1 月26日起至同年2 月1 日止之農曆
    過年期間某日，在高雄市鹽埕區某旅社房間內，交付給知情
    之林建亨保管，林建亨明知而仍寄藏之。迄於98年8 月5日
    ，林建亨受朋友蘇柏倫之託向林崇源催討債務，乃電請陳建
    宇等10餘人前往高雄市○○區○○路及自強路口之大樓騎樓
    下助勢，陳建宇無交通工具使用，林建亨便請真實姓名年籍
    不詳綽號「易仔」之成年男子騎乘機車，至高雄縣橋頭鄉○
    ○路左邊巷5 之20號搭載陳建宇，並事先將洪偉智寄藏之爆
    裂物交付給「易仔」，「易仔」乃於同日20時許搭載陳建宇
    至高雄市鹽埕區之麥當勞速食店前與其他人會合，同時把裝
    有爆裂物之黑色側背包交付給陳建宇，詎陳建宇明知此行目
    的，且知背包內有爆裂物及打火機，仍然持有並前往前金區
    ○○○路254 號附近與林建亨共同參與談判。嗣於同日20時
    20分許，高雄市政府警察局新興分局前金分駐所員警陳文振
    、李士杰等人，因執行防止飆車勤務途經該處路口，見林建
    亨等10餘名男子集結，形跡可疑，遂停車趨前盤查，甫欲下
    車，即目睹陳建宇背著黑色側背包神色慌張地往大樓出入口
    奔跑而去，於是立即從後追趕，方追趕至大樓出入口，便看
    見陳建宇步出大樓，然身上已無黑色側背包，就將陳建宇制
    伏，並在大樓樓梯間尋獲該只黑色側背包，因而查獲前揭爆
    裂物1 枚、打火機2 個等物。因認被告洪偉智有犯槍砲彈藥
    刀械管制條例第7 條第1 項未經許可製造具殺傷力爆裂物罪
    嫌；被告林建亨有犯同條例第7 條第4 項未經許可寄藏具殺
    傷力彈藥罪嫌；被告陳建宇有犯同條例第7 條第4 項未經許
    可持有具殺傷力彈藥罪嫌云云。
二、按犯罪事實應依證據認定之，無證據不得認定犯罪事實。不
    能證明被告犯罪或其行為不罰者，應諭知無罪之判決，刑事
    訴訟法第154 條第2 項及第301 條第1 項分別定有明文。又
    認定不利於被告之事實，須依積極證據，苟積極證據不足為
    不利於被告事實之認定時，即應為有利於被告之認定，更不
    必有何有利之證據。另按事實之認定，應憑證據，如未能發
    現相當證據，或證據不足以證明，自不能以推測或擬制之方
    法，以為裁判基礎；認定犯罪事實，所憑之證據，雖不以直
    接證據為限，間接證據亦包括在內，然無論直接或間接證據
    ，其為訴訟上之證明，須於通常一般之人均不致於有所懷疑
    ，而得確信其為真實之程度者，始得據之為有罪之認定，倘
    其證明尚未達到此一程度，而有合理性懷疑之存在時，即無
    從為有罪之認定（最高法院30年上字第816 號、40年台上字
    第86號、76年台上字第4986號判例意旨參照）。
三、公訴人認被告洪偉智有犯槍砲彈藥刀械管制條例第7 條第1
    項未經許可製造具殺傷力爆裂物罪嫌，被告林建亨有犯同條
    例第7 條第4 項未經許可寄藏具殺傷力彈藥罪嫌，被告陳建
    宇有犯同條例第7 條第4 項未經許可持有具殺傷力彈藥罪嫌
    ，無非係以被告洪偉志於偵查中坦承有製造系爭爆裂物，被
    告林建亨、陳建宇亦均坦承持有系爭爆裂物，證人蘇柏倫偵
    查中之證詞、前金分駐所警員陳文振、李士杰偵查中之證述
    ，及被告林建亨使用之0000000000號行動電話門號與被告陳
    建宇使用之0000000000號行動電話門號於98年8 月5 日有通
    話紀錄之通聯紀錄在卷，以及警方對被告陳建宇之背包實施
    搜索，扣得爆裂物1 枚、打火機2 個，並有內政部警政署刑
    事警察局98年12月4 日刑偵五字第0980171176號鑑驗通知書
    1 份在卷足憑等為其主要論據。
四、程序方面：
  (一)卷附高雄市政府警察局新興分局前金分駐所搜索扣押筆錄、
    扣押物品目錄表，此類文書係被告以外之人於審判外所做之
    書面陳述，屬於傳聞證據。惟其本質上屬公務員本於職權所
    為，其正確性及可信性頗高，如有錯誤亦可請求更正，應屬
    159 條之4 第1 款由公務員職務上所製作之紀錄或證明文書
    ，具有證據能力。
  (二)按被告以外之人於審判外之言詞或書面陳述，除法律有規定
    者外，不得作為證據，刑事訴訟法第159 條第1 項規定甚明
    。次按被告以外之人於偵查中向檢察官所為之陳述，除顯有
    不可信之情況者外，得為證據，刑事訴訟法第159 條之1 第
    2 項亦有明文。而所謂「顯有不可信性」係指陳述是否出於
    供述者之真意、有無違法取供情事之信用性而言，故應就偵
    查筆錄製作之原因、過程及其功能等項加以綜合觀察，據以
    判斷該傳聞證據是否「非顯不可信」，倘可據以認定其任意
    性暨信用性俱無疑慮者，即可例外賦予「證據能力」，俾其
    成為法院審判時之適格證據資料而言。再按刑事訴訟法第16
    6 條以下規定之交互詰問，屬人證調查證據程序之一環，與
    證據能力係指符合法律規定之證據適格，亦即得成為證明犯
    罪事實存否之證據適格，其性質及在證據法則之層次並非相
    同，而被告、辯護人詰問權之行使與否，係有權處分，如欲
    行使，則證人於審判中，應依法定程序到庭具結陳述，並接
    受被告或辯護人等之詰問，其陳述始得作為認定被告犯罪事
    判斷之依據（參照司法院釋字第582 號解釋），否則如未進
    行交互詰問之調查證據程序，讓被告或辯護人行使詰問權，
    則該有證據能力之證人陳述，即不得作為判斷之依據，惟其
    原有之證據能力並不因而喪失（最高法院97年度臺上字第60
    3 號判決可資參酌）。再按憲法第16條保障人民之訴訟權，
    就刑事被告而言，包含其在訴訟上應享有充分之防禦權。刑
    事被告詰問證人之權利，即屬該等權利之一，且屬憲法第8
    條第1 項規定「非由法院依法定程序不得審問處罰」之正當
    法律程序所保障之權利。為確保被告對證人之詰問權，證人
    於審判中，應依法定程序，到場具結陳述，並接受被告之詰
    問，其陳述始得作為認定被告犯罪事實之判斷依據。刑事審
    判上之共同被告，係為訴訟經濟等原因，由檢察官或自訴人
    合併或追加起訴，或由法院合併審判所形成，其間各別被告
    及犯罪事實仍獨立存在。故共同被告對其他共同被告之案件
    而言，為被告以外之第三人，本質上屬於證人，自不能因案
    件合併關係而影響其他共同被告原享有之上開憲法上權利，
    司法院大法官會議固著有釋字第582 號解釋。然按刑事訴訟
    法第158 條之3 規定：「證人、鑑定人依法應具結而未具結
    者，其證言或鑑定意見，不得作為證據。」所謂「依法應具
    結而未具結者」，係指檢察官或法官依刑事訴訟法第175 條
    之規定，以證人身分傳喚被告以外之人（證人、告發人、告
    訴人、被害人、共犯或共同被告）到庭作證，或雖非以證人
    身分傳喚到庭，而於訊問調查過程中，轉換為證人身分為調
    查時，此時其等供述之身分為證人，則檢察官、法官自應依
    同法第186 條有關具結之規定，命證人供前或供後具結，其
    陳述始符合第158 條之3 之規定，而有證據能力。若檢察官
    或法官非以證人身分傳喚，而以告發人、告訴人、被害人或
    共犯、共同被告身分傳喚到庭為訊問時，其身分既非證人，
    即與「依法應具結」之要件不合，縱未命其具結，純屬檢察
    官或法官調查證據職權之適法行使，當無違法可言。而前揭
    不論係本案或他案在檢察官面前作成未經具結之陳述筆錄，
    係屬被告以外之人於偵查中向檢察官所為之陳述，本質上屬
    於傳聞證據，基於保障被告在憲法上之基本訴訟權，除該被
    告以外之人死亡、身心障礙致記憶喪失或無法陳述、滯留國
    外或所在不明而無法傳喚或傳喚不到、或到庭後拒絕陳述等
    情形外，如已經法院傳喚到庭具結而為陳述，並經被告之反
    對詰問，前揭非以證人身分而在檢察官面前未經具結之陳述
    筆錄，除顯有不可信之情況者外，依刑事訴訟法第159 條之
    1 第2 項，仍非不得為證據，最高法院97年度臺上字第1373
    號著有判決意旨可資參照。經查，被告洪偉智、林建亨、陳
    建宇於偵查中以本件共同被告身分傳喚到庭，在檢察官面前
    作成之陳述，雖係屬被告3 人彼此以外之人於偵查中向檢察
    官所為之陳述，本質上屬於傳聞證據，然其等身分既非證人
    ，即與「依法應具結」之要件不合，縱未命其具結，純屬檢
    察官調查證據職權之適法行使，當無違法可言。又核被告3
    人製作筆錄過程，並無違法取供或證明力明顯過低之瑕疵，
    復有全程錄音錄影可資憑信，所為陳述蓋係出於供述者之真
    意，皆具信用性，且於本院審理時，已依人證調查程序，命
    其3 人立於證人之地位分別經公訴人、被告洪偉智、林建亨
    及辯護人當庭交互詰問，並使被告洪偉智、林建亨有與之對
    質及詰問之機會，對被告洪偉智、林建亨之對質詰問權並無
    妨害，復經本院於審判期日，依法定程序逐一提示並告以要
    旨，由被告洪偉智、林建亨依法辯論，而完足為合法調查之
    證據，自得採為判決之基礎。是被告洪偉智、林建亨、陳建
    宇於偵查中所為之陳述，依刑事訴訟法第159 條之1 第2 項
    之規定，應認有證據能力。被告洪偉智、林建亨之辯護人爭
    執被告洪偉智、林建亨、陳建宇於偵訊時之供述不具證據能
    力云云，顯不足採。至於被告陳建宇於警詢時之陳述，屬被
    告以外之人於審判外之陳述，為傳聞證據，且核無同法第15
    9 條之1 至第159 條之4 等傳聞例外規定之適用，應認無證
    據能力。
  (三)卷附門號0000000000號、門號0000000000號使用者資料、雙
    向通聯記錄查詢結果，行動電話通聯紀錄，係利用機械性列
    印之紀錄，非為供述證據，故不屬傳聞證據。
  (四)次按被告以外之人於審判外之陳述，雖不符第159 條之1至
    第159 條之4 之規定，但經當事人於審判程序同意作為證據
    ，法院審酌該言詞陳述或書面陳述作成時之情況，認為適當
    者，亦得為證據；當事人、代理人或辯護人於法院調查證據
    時，知有第159 條第1 項不得為證據之情形，而未於言詞辯
    論終結前聲明異議者，視為有前項之同意，刑事訴訟法第15
    9 條之5 規定甚明。經查，本判決除上開書面證據外之其他
    後開所引用之各該被告以外之人於審判外之陳述（包括書面
    陳述），雖屬傳聞證據，惟業經被告洪偉智、林建亨、陳建
    宇、辯護人及檢察官於審理期日時均表示無意見而不予爭執
    ，且迄至言詞辯論終結前亦均未聲明異議，本院審酌上開證
    據資料製作時之情況，尚查無違法不當之瑕疵，亦認為以之
    作為證據應屬適當，故揆諸前開法律規定與說明，爰逕依刑
    事訴訟法第159 條之5 規定，認上揭證據資料均例外有證據
    能力。
五、訊據上訴人即被告陳建宇對於前揭時、地，因前述討債關係
    ，被告林建亨有將扣案物品及打火機2 個，裝在1 個黑色側
    背包內交給其，嗣為警查獲等各節，於審理時均坦承不諱；
    訊據被告林建亨則否認上開犯行，辯稱：洪偉智沒有交系爭
    爆裂物給彼寄藏，彼也不知陳建宇如何取得該爆裂物等語。
    訊據被告洪偉智矢口否認有製造系爭爆裂物之犯行，辯稱：
    系爭爆裂物非伊所製造，也沒將該爆裂物交給林建亨保管；
    當初是想讓陳建宇脫身，伊才編說系爭爆裂物是伊所製等語
    。另被告林建亨、陳建宇之辯護人均辯稱：系爭爆裂物不具
    殺傷力，非屬槍砲彈藥刀械管制條例列管之爆裂物云云。被
    告洪偉智之辯護人同辯稱：系爭爆裂物不具殺傷力，非槍砲
    彈藥刀械管制條例所定之爆裂物云云。
六、經查：
  (一)本件扣案之系爭物品1 枚，係警方於98年8 月5 日20時20分
    許，在高雄市前金區○○○路254 號附近，見十餘人在此集
    結，且林建宇背著黑色側背包神色慌張地往大樓出入口奔跑
    而去，嗣後警方在大樓樓梯間尋獲該只黑色側背包內查獲等
    情，為被告陳建宇所坦承，核與證人蘇柏倫、陳文振、李士
    杰於偵訊時之證述相符，並有被告林建亨使用之0000000000
    號行動電話門號、被告陳建宇使用之0000000000號行動電話
    門號之通聯紀錄、自願搜索同意書、高雄市政府警察局新興
    分局前金分駐所搜索暨扣押筆錄、扣押物品目錄表、扣案物
    之照片4 張在卷可稽（見偵查卷第6 頁至第10頁、第19頁至
    第20頁、第38頁至第49頁、第59頁至第66頁），復有扣案物
    品足憑，此部分事實，自堪認定。
  (二)被告洪偉智雖於偵訊時曾坦承系爭爆裂物為其於前揭時、地
    所製造，並於其後交給林建亨保管等語，但其於原審審理時
    辯稱：當初是為了讓陳建宇脫罪，其才一肩擔起，並有於因
    另案出庭偶遇陳建宇及嗣後陳建宇來會面時，告訴陳建宇應
    如何供述，故其及陳建宇於偵訊時所述其有製造系爭爆裂物
    並交給林建亨保管等情尚非實在等語，於本院時亦否認系爭
    物品為其所製造等情，而經原審勘驗被告陳建宇於98年8 月
    6 日之第1 次偵訊錄影光碟內容，被告陳建宇確實提及有在
    偵查庭外遇到因另案遭提訊之洪偉智，並經檢察官確認無誤
    ，有原審勘驗報告及臺灣高雄地方法院檢察署98年8 月6 日
    人犯提訊表為憑（見偵查卷第26頁，原審卷第84頁）。再經
    原審函調並勘驗被告洪偉智、陳建宇於98年9 月10日在臺灣
    高雄監獄之接見會面記錄，結果略以：「（以下陳建宇簡稱
    「陳」，洪偉智簡稱「洪」）洪：阿「阿肥」他們呢？陳：
    「阿肥」他們喔，我現在又沒有再跟他們連絡了阿。洪：阿
    你跟…他如果要調「阿肥」的話有沒有…？陳：嘿。洪：【
    約20秒左右】沒關係阿，你就…因為他那一天在問我，我跟
    他說我不知道名字，我也不知道他叫什麼。陳：嘿。洪：他
    如果也有調他出來也沒關係啦。陳：嘿。洪：你說…叫他如
    果有什麼…叫他出去沒關係啦。陳：嘿。洪：【約34秒左右
    】你跟他說東西就是我拿…拿過去給你們的這樣就好了。陳
    ：好。洪：阿你跟他說因為你們要拿去丟掉啦，不是要拿去
    械鬥，你聽的懂嗎？陳：嘿。洪：【約42秒左右】因為你如
    果變成要拿去械鬥的時候，我會變成卡到我提供東西給你們
    這樣啦，阿你就說你之前有來跟我會客後，我跟他說…跟你
    們說這樣裡面是什麼，你們要拿出去丟掉，所以就被警察查
    到。陳：好。洪：因為這一條和你現在沒關係了，他現在那
    個警檢跟我說…他有跟我重做筆錄了…做我的筆錄我說我做
    12顆了。陳：嘿。洪：嘿阿。我就說我做12顆了，【約1 分
    04秒左右】阿你就跟他說那個你又不知道你是…你和我ㄧ起
    去的啊。陳：嘿。洪：你知道嗎，你跟我ㄧ起去的，阿拿…
    拿去「阿肥」那邊放的。陳：嘿嘿。洪：【約1 分17秒左右
    】這樣你就跟「阿肥」說這樣，你就說反正我們老大就擔起
    來了。陳：嗯。洪：你就說…因為那個你就知道那個我就不
    知道情形，我是看報紙才知道的。陳：你有看到報紙喔？洪
    ：嘿，那個報紙有報阿。陳：嘿。洪：阿我…他那一天剛好
    開庭啦，阿回來你們剛好報紙有報啦。陳：嘿。洪：【約6
    分04秒左右】，鳳山總局的我跟你說你去…去的時候你跟他
    說要找「排骨仔」的，你去那你說要去重案組。陳：嘿。洪
    ：你跟他說要找「排骨仔」，那個人辦我的啦。陳：嘿。洪
    ：你說要找「排骨仔」，他如果說你誰，你說你小唐。阿他
    …他會叫你做筆錄什麼的有沒有，【約6 分22秒左右】那三
    顆炸彈我那時候在那邊以為是你爆的我結果說你，再來我跟
    你說你去有沒有…。陳：嘿。洪：去之後說我老大有跟檢仔
    說了，他那三顆炸彈是我老大的，我老大因為要脫罪，他要
    脫罪啦他才說是我的，阿他那個不會給你怎樣啦。陳：嗯。
    洪：你去跟他說你要找「排骨仔」，不然你就找我老婆啦，
    說看有沒有辦法找重案組那個嗎，阿叫他…。陳：跟你老婆
    說就對了。洪：嘿，你就叫他帶你去做筆錄，去鳳山分局那
    裡做筆錄啦就好了。陳：嘿。洪：嘿，你就跟他說我就是我
    老大他的少年仔，阿去他就會幫你弄了阿…用到好了啦。【
    →6 分56秒以下，洪偉智又再度跟陳建宇交代去跟他的朋友
    說可以來會客等內容，後來洪偉智又跟陳建宇說不然可以請
    「阿優」或是「牛奶仔」來看我，但陳建宇因上次被他們打
    之後就沒有再聯絡了，洪偉智就說不然找阿肥阿，對話如下
    ：】洪：【約8 分39秒左右】…阿找「阿肥」就好了阿。陳
    ：幹，找他要做什麼，我現在和他又沒有○○○。洪：有喔
    ？陳：他就自從我這件事情後，他就沒有再打給我了，阿也
    沒有再跟我聯絡了。洪：阿你就跟他說..你跟他說這個炸彈
    我老大擔起來了。陳：嗯。洪：嘿阿，你跟他說我老大就擔
    起來了阿，阿不然這個…說快一點，你也知道那個跟我又沒
    關係阿。陳：嘿阿。洪：跟我又沒關係，我跟他說…反正我
    10幾顆了，我也10幾顆我再給你用這樣阿。」有勘驗報告及
    臺灣高雄監獄99年10月8 日函暨所附被告洪偉智接見明細表
    為徵（見原審卷第309 頁至第310 頁），足見被告洪偉智確
    有向陳建宇表示應作如何之供述，而觀被告洪偉智、陳建宇
    於偵訊時之供述，也確按照被告洪偉智之意，均供述系爭爆
    裂物為被告洪偉智所製造並交給林建亨保管。基上，實令本
    院產生被告洪偉智、陳建宇所述關於洪偉智有於前揭時地製
    造系爭爆裂物並於其後交給林建亨保管乙節，係出於杜撰之
    合理懷疑。
  (三)被告林建亨雖於偵訊時稱：「（陳建宇、洪偉智說那顆爆裂
    物是交給你的？）是的」等語（見偵查卷第176 頁），亦不
    能排除是被告陳建宇先與林建亨勾串後所為之供述，而此也
    核與被告林建亨於原審審理時稱：「開庭之後，陳建宇有來
    找我，問我開庭怎麼樣，並告訴我他開庭如何說，我就知道
    我之後開庭要怎樣說。」、「陳建宇先開庭，回來才告訴我
    說要怎麼配合。」等語（見原審卷第248 頁、第252 頁），
    且被告林建亨確係於被告洪偉智、陳建宇均經偵訊後，始經
    檢察官傳訊，此觀偵卷所附之偵訊筆錄甚明，益徵本院上揭
    懷疑確有依據。從而，排除被告洪偉智、林建亨、陳建宇上
    開不利於被告洪偉智之供述，已別無其他證據證明被告洪偉
    智有於前述時地製造系爭爆裂物，並於其後交給被告林建亨
    保管，應認檢察官之舉證尚有不足。
  (四)本案系爭物品1 枚，公訴人主張系爭物品為爆裂物，然被告
    3 人之辯護人為被告辯稱：系爭物品不是爆裂物等語，是就
    上揭公訴意旨之主要爭點即為系爭物品是否為爆裂物，合先
    敘明。
  (五)本件系爭物品經送內政部警政署刑事警察局鑑定，鑑驗結果
    雖略以：經初步檢視外觀為煙火球。球體直徑6.9 公分、重
    149.4 公克，並在點火頭處改加裝爆引（長4.2 公分），加
    以黃色牛皮紙、透明膠帶、紙質膠帶纏繞固定，使其改造成
    為可投擲式並能產生爆發（裂）之爆裂物，有該局98年12月
    4 日刑偵五字第098017176 號鑑驗通知書1 份附卷可佐（見
    偵查卷第190 頁）。
  (六)然按槍砲彈藥刀械管制條例第4 條第1 項第2 款規定，所謂
    「彈藥」係指前款各式槍砲所使用之砲彈、子彈及其他具有
    殺傷力或破壞性之各類炸類、爆裂物。又所謂「爆裂物」係
    指其物具有爆發性，且有破壞力，可於瞬間將人及物殺傷或
    毀損者而言（最高法院22年上字第4131號判例意旨參照）。
    故判斷是否為槍砲彈藥刀械管制條例所管制之爆裂物，應以
    其有無「殺傷力」或「破壞性」為斷。
  (七)查市售（合法工廠產製）之高空煙火球本身即以煙火類火藥
    為其主要成分，原即具有一定之爆發性及破壞力，然有別於
    一般以破壞及殺傷人員為目的之爆裂物構造，不會填充金屬
    、玻璃、石塊、彈珠、圖釘等硬物，僅填充具聲光效應之顆
    粒狀及米粒狀之煙花用途之煙火類火藥，並供一般慶典活動
    施放所用，正常之高空煙火球使用方式，係向高空點燃使用
    （即放煙火），固於點燃爆炸時，其包覆之塑膠硬殼碎塊及
    爆炸產生震波及短暫高溫效應，對於近距離周遭人物，雖會
    造成某種程度損害，然與所謂爆裂物並非等同，故我國主管
    機關於制定槍砲彈藥刀械管制條例，針對爆裂物為管制後，
    仍於92年12月24日公布爆竹煙火管理條例，藉以管理爆竹煙
    火，當係有意將高空煙火及一般爆竹煙火等物，排除在爆裂
    物外，方分別立法規範，是高空煙火及一般爆竹煙火既係因
    供節慶、娛樂及觀賞之用，而得合法持有，應非槍砲彈藥刀
    械管制條例所管制之爆裂物甚明。則系爭物品既係煙火球，
    且除加長爆蕊外，其結構內容均未經改造或變更，已詳如上
    開鑑定通知書所載，另被告上開加長爆蕊之舉，雖使系爭物
    品變為可投擲式，然煙火之施放方式，應非認定有無殺傷力
    之關鍵重點，否則市售合法煙火，若未以正常方式向天空發
    射施放，而往人群施放或平地上施放，或投擲施放，豈不均
    認已符合持有爆裂物之要件，而使一般合法購買煙火爆竹之
    人民動輒得咎，此顯與槍砲彈藥刀械管制條例規範爆裂物之
    目的未合。是以，本案被告陳建宇所持有之系爭物品，僅係
    將煙火球加長爆蕊，就原煙火球之成分、內容結構性質及爆
    炸威力，既均未有任何之改造或變動，而未加強系爭物品之
    爆炸威力，亦未對煙火球之本體或性質更改，自不得徒以施
    放方式不同，即據以認定屬槍砲彈藥刀械管制條例所管制具
    殺傷力之爆裂物，是內政部警政署刑事警察局上開鑑驗通知
    書之鑑定意見，以系爭物品係將煙火球加長爆蕊後，改裝成
    為投擲引爆之物，使煙火球使用方式改變，即認系爭物品為
    可投擲式並能產生爆發（裂）之爆裂物，本院自難採信。
  (八)至系爭物品經內政部警政署刑事警察局鑑驗，係採用檢視法
    及X 光透視法，因此其成分如何，該鑑驗通知書並未記載（
    見偵查卷第190 頁）。然按槍砲彈藥刀械管制條例第4 條第
    2 項、第13條之立法意旨，係在於防止不法之徒以透過化整
    為零之方式而規避刑事制裁。查被告所持有之系爭物品，既
    係煙火球，並非爆裂物，則構成其原料之火藥當然亦非彈藥
    （包括爆裂物）之主要組成零件。又系爭物品內之煙火類火
    藥，原係供施放煙火爆竹之用，業如前述，是以，既其製造
    之初本非以殺傷人、物為目的，則在被告陳建宇等人未以其
    他行為增強其爆發性及破壞力之前提下，縱嗣後被告非以施
    放煙火爆竹為其持有之目的，亦不使被告變易為持有彈藥（
    包括爆裂物）之主要組成零件，自不構成槍砲彈藥刀械管制
    條例第13條第4 項之罪，併予敘明。
  (九)又按槍砲彈藥刀械管制條例所管制之爆裂物，應具有一定之
    殺傷力，本件據內政部警政署刑事警察局98年12月4 日刑偵
    五字第098017176 號鑑驗通知書所載，並未載明扣案物品具
    有殺傷力，故難僅以該鑑驗書所載「本案經初步檢視外觀為
    煙火球。球體直徑6.9 公分、重149.4 公克，並在點火頭處
    改加裝爆引（長4.2 公分），加以黃色牛皮紙、透明膠帶、
    紙質膠帶纏繞固定，使其改造成為可投擲式並能產生爆發（
    裂）之爆裂物」等語，即認定扣案物品為槍砲彈藥刀械管制
    條例所管制之爆裂物。
  (十)綜上所述，公訴人認被告洪偉智就系爭物品部分涉有槍砲彈
    藥刀械管制條例第7 條笫1 項之非法製造爆裂物罪嫌，被告
    林建亨有犯同條例第7 條第4 項未經許可寄藏具殺傷力彈藥
    罪嫌，被告陳建宇有犯同條例第7 條第4 項未經許可持有具
    殺傷力彈藥罪嫌，固非無據；然系爭物品，內政部警政署刑
    事警察局上開鑑驗通知書之鑑定意見，尚非可採，依卷內證
    據，尚不足以認定系爭物品已該當槍砲彈藥刀械管制條例所
    管制具有殺傷力之「爆裂物」，已詳如前述，是公訴人所舉
    之證據，其為訴訟上之證明，既無從使通常一般之人不致有
    所懷疑，而得確信被告洪偉智有非法製造爆裂物犯行，被告
    林建亨有未經許可寄藏具殺傷力彈藥犯行，被告陳建宇有未
    經許可持有具殺傷力彈藥犯行。此外，復查無其他積極證據
    足資證明被告陳建宇等3 人確有公訴意旨所指上開犯行，揆
    諸前揭法條及判例意旨，本件既不能證明被告洪偉智等3 人
    涉有槍砲彈藥刀械管制條例之罪嫌，揆之上開法條規定及判
    例意旨，自應均為被告洪偉智等3 人無罪之諭知。
七、原判決就被告林建亨、陳建宇部分，未予詳查，遽認定扣案
    之系爭物品為槍砲彈藥刀械管制條例所管制之爆裂物，而為
    被告2 人論罪科刑之判決，尚有未恰。檢察官上訴意旨，以
    原審適用刑法第59條規定，酌減被告2 人之刑度，尚有未恰
    為由，指摘原判決該部分不當，並無理由；被告林建亨上訴
    意旨，否認交付扣案系爭物品給陳建宇，指摘原判決該部分
    不當，雖無理由，然原判決關於被告林建亨、陳建宇部分，
    既有上開可議之處，自屬無可維持，應由本院將原判決關於
    被告林建亨、陳建宇部分均予以撤銷改判，並另為被告林建
    亨、陳建宇均為無罪之諭知。原判決就被告洪偉智部分，以
    不能證明扣案之系爭物品為被告洪偉智所製造，而為被告洪
    偉智無罪之諭知，經核並無不合。檢察官上訴意旨，仍執前
    詞，認為扣案物品為被告洪偉智所製造無誤，指摘原判決該
    部分不當云云。然查：扣案之系爭物品，並非被告洪偉智所
    製造，且非槍砲彈藥刀械管制條例所管制之「爆裂物」，已
    詳前所述，因此不論扣案之系爭物品，是否為被告洪偉智在
    點火頭處改加裝爆引（長4.2 公分），加以黃色牛皮紙、透
    明膠帶、紙質膠帶纏繞固定，均無礙於本院上開之認定，檢
    察官上訴，並無理由，應予駁回。
據上論斷，應依刑事訴訟法第369 條第1 項前段、第364 條、第
301 條第1 項、第368 條，判決如主文。
本案經檢察官劉宗慶到庭執行職務。
中    華    民    國   100    年    6     月    7     日
                刑事第二庭  審判長法  官  林正雄
                                  法  官  邱明弘
                                  法  官  黃壽燕
以上正本證明與原本無異。
被告不得上訴，檢察官如不服本判決應於收受本判決後10日內向
本院提出上訴書狀，其未敘述上訴理由者，並得於提起上訴後10
日內向本院補提理由書狀（均須按他造當事人之人數附繕本）「
切勿逕送上級法院」。
中    華    民    國   100    年    6     月    7     日
                                  書記官  戴志穎